臺灣高等法院刑事判決　　　　　　　　　　　　　　九十三年度上訴字第七五號
　　上　訴　人
　　即　被　告　乙○○
右上訴人因偽造文書等案件，不服臺灣新竹地方法院九十二年度訴字第一六五號，中
華民國九十三年一月十九日第一審判決（起訴案號：臺灣新竹地方法院檢察署九十一
年度偵字第六二九九號），提起上訴，本院判決如左：
    主  文
原判決撤銷。
乙○○連續行使偽造私文書，足以生損害於他人，處有期徒刑陸月。如易科罰金，以
參佰元折算壹日。
變造「丙○○」、「甲○○」之國民
所示之資料上所偽造之「丙○○」署名共枚、「甲○○」署名共貳枚及在如附表所
示之資料上所捺偽造之「丙○○」指印共捌枚、「甲○○」指印共貳枚，均沒收之。
    事  實
一、乙○○平日無業，因缺錢花用，為使所持有以鉛鍍金之假金飾得以真金飾典當後
    不被追查，先於民國九十年十一、十二月間某日，因見報紙上有刊登販賣
    件之廣告，乙○○明知與其接洽之姓名、年籍不詳之成年男子所販賣者係來路不
    明之贓物證件，猶與該名男子共同基於變造特種文書之犯意聯絡，於九十年十一
    、十二月間某日相約在新竹市○○路、中華路口見面，先將自己之照片兩枚交予
    該男子，再由該男子在不詳時、地換貼乙○○之照片在丙○○、甲○○所失竊之
    新臺幣（下同）八千元予該名男子，取得業已換貼自己照片之丙○○、甲○○身
    分證二張，而故買之，足以生損害於丙○○、甲○○；嗣乙○○即基於意圖為自
    己不法所有及行使偽造私文書、行使變造特種文書之概括犯意，先後於附表所示
    之時間、地點、方法，分別持丙○○、甲○○
    將以鉛鍍金之假金飾，持往附表之被害人處典當，並在附表所示當舖之典當登記
    簿或當票上分別偽造「丙○○」或「甲○○」之署名及捺指印，用以表示係丙○○、甲○○本人欲典當如附表所示重量、件數之金飾，並均提出於附表所示之當
    鋪，致附表所示當鋪之負責人均因而陷於錯誤，誤以為真金飾，而收受其所典當
    以鉛鍍金之假金飾，因而取得各當鋪負責人所交付共計九萬八千六百元，足以生
    損害於丙○○、甲○○、附表所示之當舖負責人及戶政機關對於
    確性，嗣經警將其留於民族當舖當票副本上之指紋送驗結果，始知上情。
二、案經丁○○、癸○○、己○○、壬○○、戊○○、辛○○、庚○○訴由新竹市警
    察局第二分局報請臺灣新竹地方法院檢察署檢察官偵查起訴。
    理  由
一、訊據上訴人即被告乙○○對於右揭犯罪事實均坦承不諱，辯稱：伊家中尚有一幼
    子以及父親，均需伊扶養、照顧，請求從輕量刑等語。
二、經查：被告乙○○迭於偵查、原審迄至本院審理時對於向姓名、年籍不詳之成年
    持向如附表所示民族當鋪等將以鉛鍍金之假金飾典當，且在各該當鋪偽簽「丙○○」或「甲○○」署名或捺指印，進而獲得民族當鋪等店交付現金合計九萬八千
    六百元之事實均供承在卷，核與告訴人丁○○、癸○○、己○○、壬○○、戊○○、辛○○、庚○○及被害人丙○○、甲○○指訴之情節相符，並有證人李再興
    即新竹市金銀珠寶公會理事長在偵查中之證述（見偵卷第七○至七一頁），復有
    如附表所示之典當登記簿、當鋪當票、當鋪收當物品登記簿、內政部警政署刑事
    警察局九十一年八月二十八日刑紋字第０九一０一二六六七四號鑑驗書、新竹市
    金銀珠寶公會鑑定書及乙○○之指紋卡片在卷（見偵卷第二五至三二頁、第六一
    至六四頁、第二○頁至二二頁、第二三頁）可稽，上開補強證據確足資擔保被告
    於原審及本院審理時所為任意性自白之真實性，從而，被告故買贓物、行使變造
    特種文書、行使偽造私文書及詐欺取財之犯行，均堪予認定。
三、按
    、能力、服務或其他相類之證書。核被告乙○○所為，係犯刑法第二百十六條、
    第二百十二條之行使變造特種文書罪；第三百四十九條第二項故買贓物罪；第二
    百十六條、第二百十條之行使偽造私文書罪；第三百三十九條第一項之詐欺取財
    罪。被告偽造署押為偽造私文書之部分行為，偽造私文書之低度行為為行使偽造
    私文書之高度行為所吸收，另變造特種文書之低度行為為行使之高度行為所吸收
    ，均不另論罪。被告與不詳姓名、年籍之成年男子共同變造特種文書間，有犯意
    聯絡及行為分擔，為共同正犯。又被告先後多次行使變造特種文書、行使偽造私
    文書、詐欺行為，時間緊密，所犯罪名復均相同，顯係出於概括之犯意為之，為
    連續犯，均應依刑法第五十六條之規定以一罪論，並均加重其刑。被告所犯前開
    各罪，有方法、結果之牽連關係，應從一重以連續行使偽造私文書罪處斷。
四、原審以被告所犯事證明確，予以論罪科刑，固非無見。惟查，原審判決於事實及
    理由欄均認定被告乙○○係與姓名、年籍不詳之成年男子共同變造特種文書，為
    共同正犯，惟於據上論結欄漏未引用刑法第二十八條之規定，即有未合。被告上
    訴意旨以其甫找到工作，家中還有父親及一個幼子要扶養，原審判刑過重，請求
    給予自新機會，請求審酌上情撤銷原判決，從輕量刑，固無理由，惟原判決既有
    可議，自應由本院予以撤銷改判。爰審酌被告並無前科紀錄，有本院被告全國前
    案紀錄表在卷可稽，係因一時缺錢花用，始連續多次以詐欺方式騙取他人金錢，
    所得金額尚不高，雖迄未與被害人達成和解，惟其犯罪後坦承犯行、態度良好等
    一切情狀，量處如主文所示之刑，並諭知易科罰金之折算標準，以資懲儆。又附
    表所示偽造之署押，則應依刑法第二百十九條規定沒收之。另經變造之「丙○○
    」、「甲○○」之國民
    罪所用之物，爰依刑法第三十八條第一項第二款規定，宣告沒收之。至被告持用
    遭變造之「丙○○」、「甲○○」之
    件均係丙○○、甲○○所遺失之物，非屬被告所有，自不得為沒收之諭知，附此
    敘明。
五、另公訴人認附表編號４、５亦涉有第二百十六條、第二百十條之行使偽造私文書
    罪之部分，經查分別係國成當舖、楊梅當舖於典當登記簿上所為之記載，非被告
    於典當登記簿上偽造「甲○○」之署名，復查無其他積極證據足認被告有何公訴
    人所指行使偽造私文書之犯行，該部分犯罪自屬不能證明，惟既與前開有罪部分
    有連續犯之裁判上一罪關係，爰不另為無罪之諭知，併予敘明。
據上論斷，應依刑事訴訟法第三百六十九條第一項前段、第三百六十四條、第二百九
十九條第一項前段，刑法第二十八條、第五十六條、第二百十六條、第二百十條、第
二百十二條、第二百十九條、第三百三十九條第一項、第三百四十九條第二項、第五
十五條、第三十八條第一項第二款、第四十一條第一項前段，罰金罰鍰提高標準條例
第一條前段、第二條，判決如主文。
本案經檢察官施慶堂到庭執行職務。
中　　　華　　　民　　　國　　九十三　　年　　　四　　　月　　二十一　　日
                              臺灣高等法院刑事第三庭
                                  審判長法  官  張  連  財
                                        法  官  張  傳  栗
                                        法  官  黃  金  富
右正本證明與原本無異。
如不服本判決，應於收受送達後十日內向本院提出上訴書狀，其未敘述上訴之理由者
並得於提起上訴後十日內向本院補提理由書（均須按他造當事人之人數附繕本）。
                                        書記官  江  采  廷
中　　　華　　　民　　　國　　九十三　　年　　　四　　　月　　二十二　　日
附錄：本判決論罪科刑法條全文
刑法第二百十條
偽造、變造私文書，足以生損害於公眾或他人者，處五年以下有期徒刑。
刑法第二百十二條（偽造、變造特種文書罪）
偽造、變造護照、旅券、免許證、特許證及關於品行、能力服務或其他相類之證書、
介紹書，足以生損害於公眾或他人者，處一年以下有期徒刑、拘役或三百元以下罰金
。
刑法第二百十六條（行使偽造、變造或登載不實之文書罪）
行使第二百十條至第二百十五條之文書者，依偽造、變造文書或登載不實事項或使登
載不實事項之規定處斷。
刑法第三百三十九條（普通詐欺罪）
意圖為自己或第三人不法之所有，以詐術使人將本人或第三人之物交付者，處五年以
下有期徒刑、拘役或科或併科一千元以下罰金。
以前項方法得財產上不法之利益或使第三人得之者，亦同。
前二項之未遂犯罰之。
刑法第三百四十九條
收受贓物者，處三年以下有期徒刑、拘役或五百元以下罰金。
搬運、寄藏、故買贓物或為牙保者，處五年以下有期徒刑、拘役或科或併科一千元以
下罰金。
因贓物變得之財物，以贓物論。
附表：
  ┌──┬─────┬────┬─────────┬───┬─────┬──────┐
  │編號│時      間│地    點│方  法            │被害人│典當物品  │詐 得 款 項 │
  ├──┼─────┼────┼─────────┼───┼─────┼──────┤
  │１  │九十年十二│新竹市中│行使丙○○變造身分│丁○○│假金飾黃金│二萬六千元  │
  │    │月八日    │華路四段│證，並偽造丙○○署│      │鎖片二十五│            │
  │    │          │七一三號│名二枚及指印四枚於│      │片（計重四│            │
  │    │          │玉山當舖│典當登記簿及當票後│      │兩二錢七厘│            │
  │    │          │        │行使之            │      │）        │            │
  ├──┼─────┼────┼─────────┼───┼─────┼──────┤
  │２  │九十年十二│苗栗市為│行使丙○○變造身分│癸○○│假金飾黃金│二萬二千元  │
  │    │月十一日  │公路三０│證，並偽造丙○○指│      │金牌二十三│            │
  │    │          │九號安泰│印三枚於當票後行使│      │片（計重二│            │
  │    │          │當舖    │之                │      │兩九錢四分│            │
  │    │          │        │                  │      │）        │            │
  ├──┼─────┼────┼─────────┼───┼─────┼──────┤
  │３  │九十年十二│新竹縣竹│行使丙○○變造身分│己○○│假金飾黃金│一萬六千元  │
  │    │月十一日  │北市中華│證，並偽造丙○○署│      │鎖片四片（│            │
  │    │          │路四四七│名及指印各一枚於當│      │計重二兩二│            │
  │    │          │號良盛當│票後行使之        │      │分四厘）  │            │
  │    │          │舖      │                  │      │          │            │
  ├──┼─────┼────┼─────────┼───┼─────┼──────┤
  │４  │九十一年一│臺北市重│行使甲○○變造身分│壬○○│假金飾戒指│二千六百元  │
  │    │月二十四日│慶北路二│證（起訴書附表誤載│      │二指（計重│            │
  │    │          │段五七弄│偽造甲○○署押一枚│      │三錢一分）│            │
  │    │          │三號國成│於典當登記簿後行使│      │          │            │
  │    │          │當舖    │之）              │      │          │            │
  ├──┼─────┼────┼─────────┼───┼─────┼──────┤
  │５  │九十一年一│桃園縣楊│行使甲○○變造身分│戊○○│假金飾手鐲│一萬元      │
  │    │月二十八日│梅鎮永美│證（起訴書附表誤載│      │（計重一兩│            │
  │    │          │路三五六│偽造甲○○署押一枚│      │三錢七分）│            │
  │    │          │號楊梅當│於典當登記簿後行使│      │          │            │
  │    │          │舖      │之）              │      │          │            │
  ├──┼─────┼────┼─────────┼───┼─────┼──────┤
  │６  │九十一年一│新竹縣竹│行使甲○○變造身分│辛○○│假金飾（計│一萬一千元  │
  │    │月二十八日│北市中華│證，並偽造甲○○署│      │重一兩三錢│            │
  │    │          │路一三六│名及捺指印各一枚於│      │八分）    │            │
  │    │          │號寶安當│當票上行使之      │      │          │            │
  │    │          │舖      │                  │      │          │            │
  ├──┼─────┼────┼─────────┼───┼─────┼──────┤
  │７  │九十一年一│新竹市民│行使甲○○變造身分│庚○○│假金飾（計│一萬一千元  │
  │    │月二十八日│族路一二│證，並偽造甲○○署│      │重一兩四錢│            │
  │    │          │七號民族│名及指印各一枚於當│      │二分）    │            │
  │    │          │當舖    │票上行使之        │      │          │            │
  └──┴─────┴────┴─────────┴───┴─────┴──────┘
